【裁判字號】    99,醫上易,1
【裁判日期】    990505
【裁判案由】    侵權行為損害賠償
【裁判全文】
臺灣高等法院臺中分院民事判決         99年度醫上易字第1號
上 訴 人即
被 上 訴人  甲○○
被上訴人即
上  訴  人  乙○○
上列當事人間請求損害賠償事件，上訴人對於民國98年11月27日
臺灣彰化地方法院97年度訴字第1005號第一審判決提起上訴，本
院於民國99年4月21日言詞辯論終結，判決如下：
    主  文
原判決不利於上訴人乙○○部分，及該部分假執行之宣告，暨訴
訟費用之裁判均廢棄。
上廢棄部分，上訴人甲○○在第一審之訴駁回。
上訴人甲○○之上訴駁回。
第一、二審訴訟費用由上訴人甲○○負擔。
    事實及理由
壹、聲明部分：
一、上訴人即被上訴人甲○○部分：
  (一)上訴聲明部分：(1)原判決關於駁回上訴人甲○○請求被上訴
    人乙○○給付新台幣（下同） 3,412,502元之其中27萬元部
    分及該部分訴訟費用之裁判費均廢棄。(2)上開廢棄部分，被
    上訴人應再給付上訴人27萬元及自民國97年 4月22日起至清
    償日止，按年息百分之5計算之利息。
  (二)答辯聲明部分：駁回上訴人乙○○之上訴駁回。
二、被上訴人即上訴人乙○○部分：
  (一)上訴聲明部分：(1)原判決不利於上訴人乙○○部分廢棄。(2)
    上廢棄部分，被上訴人甲○○在第一審之訴駁回。
  (二)答辯聲明部分：駁回上訴人甲○○之上訴。
貳、陳述及理由部分：
一、上訴人即被上訴人甲○○（以下稱甲○○）主張：
(一)、被上訴人即上訴人乙○○（下稱乙○○）領有中醫師證書，
    係設在彰化縣員林鎮○○路○段363號乙○○中醫診所之負責
    醫師，為從事醫療業務之人。緣於96年3月3日某時許，乙○
    ○在其診所上址執行醫療業務，為甲○○從事去除臉部黑斑
    之治療時，依其專業能力，應注意其使用藥膏，是否經人體
    臨床試驗，證明對去除黑斑確實有效及是否造成不良影響，
    並謹慎研判塗抹藥膏之部位、份量、病患體質，以避免對病
    患皮膚造成不當之傷害，且依當時之情況，亦無不能注意之
    情事，竟疏未注意及此，在甲○○臉部塗抹藥膏不當，致甲
    ○○因而受有臉部蜂窩性組織炎、臉部多處蟹足腫、兩側眼
    瞼下垂、兩側面頰不對稱及下巴凹陷等傷害，幾近毀容，乙
    ○○就上開業務上過失傷害致重傷之行為，自應負損害賠償
    責任。甲○○因乙○○前揭之侵權行為受有下列之損害：1.
    醫療費用部分：甲○○幾乎毀容難以治癒，須長期治療，且
    治療時間無法預估，經黃共璧醫師診治，醫藥費（含藥膏）
    需新台幣（下同）2,500元，半個月一次，故暫以每月5,000
    元按10年計算，需醫療費用60萬元；2.非財產上之損害賠償
    部分：甲○○遭受因此重大傷害，治癒之日遙遙無期，如今
    面目全非，羞於見人，外出時均需遮掩臉部疤痕，每日均情
    緒低落、焦慮、失眠，其精神上所受傷害，實在痛苦不堪就
    此請求乙○○賠償 300萬元。乙○○所提和解書是甲○○協
    同美容師李妤涵前往乙○○處談妥如何後續治療後，乙○○
    卻未給付美容師後續美容治療費用，和解書上甲○○雖有簽
    名，但因為當時若不簽名，乙○○拒不付款給美容師李妤涵
    ，故該和解內容與甲○○無關，嗣因治療效果不彰且有疼痛
    感，97年 7月10日後甲○○便未再至美容師李妤涵處進行美
    容，改至紐約整形外科診所治療到98年 7月15日，後經黃共
    璧醫師手術共縫43針仍未完全康復等語。綜上，甲○○共受
    有360萬元之損害，爰依民法第184條第1項前段及第195條第
    1 項之規定，求為命乙○○應給付 360萬元之判決（原審判
    決乙○○應給付 187,498元本息，並駁回甲○○其餘之訴。
    乙○○就其敗訴部分提起上訴，甲○○則僅就其敗訴其中之
    27萬元本息部分提起上訴，餘已告確定）。
(二)、在本院補充陳述：甲○○由美容師李妤涵進行治療所產生之
    費用為27萬元，依兩造和解契約內容記載，該筆費用應由乙
    ○○負責支付，甲○○於原審起訴時，並未就該筆金額加以
    請求，是乙○○應再給付甲○○27萬元始為允當。
二、被上訴人即上訴人乙○○則以：
(一)、本件糾紛已與甲○○無條件和解，此有和解書為證，甲○○
    自和解後由美容師李妤涵進行後續美容治療，兩造並未約定
    修復到何種程度，只要甲○○不滿意，就可以繼續施作，因
    此，乙○○已支付美容師李妤涵 262,000元，目前不願與甲
    ○○再談和解等語，資為抗辯。
(二)、在本院補充陳述：兩造已於和解契約書上同意無條件和解，
    且甲○○美容後回復程度已高達90％，乙○○已給付27萬元
    治療費予美容師李妤涵，甲○○再提予興訟，實無理由。
三、經查，甲○○主張乙○○領有中醫師證書，於96年3月3日某
    時許在彰化縣員林鎮○○路○段363號其開設之乙○○中醫診
    所執行醫療業務，為甲○○從事去除臉部黑斑之治療時，依
    其專業能力，應注意其使用藥膏，是否經人體臨床試驗，證
    明對去除黑確實有效及是否造成不良影響，並謹慎研判塗抹
    藥膏之部位、份量、病患體質，以避免對病患皮膚造成不當
    之傷害，且依當時之情況，亦無不能注意之情事，竟疏未注
    意及此，在甲○○臉部塗抹藥膏不當，致甲○○因而受有臉
    部蜂窩性組織炎、臉部多處蟹足腫、兩側眼瞼下垂、兩側面
    頰不對稱及下巴凹陷、顏面多處疤痕增生、外傷症之傷害等
    情，業據甲○○提出行政院衛生署彰化醫院、紐約整形外科
    診所、劉永森整形外科診所、黃共璧外科診所之診斷證明書
    附在原審卷為證（見原審卷第38、51、60頁；第29頁；第11
    1-1頁），乙○○因業務過失傷害罪行，業經本院於98年3月
    18日以98年度上易字第15號刑事判決（台灣台中地方法院97
    年度易字第 545號案件）判處有期徒刑二月，減為有期徒刑
    一月，並已確定一節，亦有本院上開刑事判決書 1份在原審
    卷為佐（見原審卷第 42-45頁），甲○○此部分主張，堪信
    為真。至於甲○○主張其得依民法第184條第1項前段、第19
    5條第1項規定，請求乙○○給付醫藥費及非財產上之精神賠
    償等語，則為乙○○否認，並辯稱本件兩造已成立和解，乙
    ○○因而支付美容師李妤涵27萬元，李妤涵已將其中之 9萬
    元交付甲○○，甲○○不得再請求賠償等語，是本件爭點為
    ：(一)兩造有無成立和解？(二)甲○○請求乙○○賠償其上開金
    額，是否有理由？
  (一)按「和解，以當事人間之意思合致而成立」、「民法第 3條
    第 3項規定之適用，以依法律之規定有使用文字之必要者為
    限，本件兩造所訂和解契約，本不以訂立書面為必要，自難
    以和約內僅有某甲一人簽名，即指為不生效力」（最高法院
    18年抗字第139號、31年上字第692號判例意旨參照）。經查
    ，乙○○抗辯兩造業已就本件甲○○所受傷害達成和解等語
    ，有乙○○於96年7月2日出具記載「恢復到滿意為止」等語
    之文件1份，及「中醫師乙○○處方箋」影本1紙在原審卷為
    佐（見原審卷第20頁），本院審酌上開96年 7月25日中醫師
    乙○○處方箋記載：「甲○○小姐：此次治療黑斑乙症，發
    生肉芽疤痕之事情，方各有失誤，如今乙○○願如前所做
    承諾，由美容師李妤涵小姐去除肉芽疤痕，恢復滿意為止，
    費用由乙○○支付，而甲○○小姐，願無條件和解，結善緣
    。」等語，並由甲○○、美容師李妤涵簽名，上開甲○○、
    李妤涵之簽名為其本人所為，亦經甲○○在本院自陳明確（
    見本院卷第43頁反面）、及李妤涵在原審結證屬實（見原審
    卷第 104頁反面），本院審酌上開內容確係兩造針對甲○○
    在乙○○診所去除黑斑引發肉芽疤痕之傷害所為損害賠償之
    約定，及甲○○在原審言詞辯論期日自陳：「（法官問：美
    容師是誰找的？）我自己找的，我與美容師一起去找被告（
    按指乙○○，下同），再談如何治療事宜。被告庭呈的和解
    書（按指上開96年 7月25日之處方箋），是後來被告沒有支
    付費用給美容師，美容師先去找被告談，美容師再回她的工
    作室載我去找被告，然後才到被告診所寫和解書，內容是被
    告寫好的，等我跟美容師到他診所時才簽名；當時如果不簽
    這份和解書，被告就不會付錢，錢都是美容師找被告算，並
    由被告直接支付美容師」等語（見原審卷第19頁），證人李
    妤涵在原審證稱：「．．．原告（按指甲○○，下同）來找
    我看可不可以治療他臉的問題，我說可以，後來他就去找被
    告說找到可以做臉的人，因此兩方跟我一起協議我接手幫他
    作臉，我跟原告說要很久的時間，我先跟原告說要花費27萬
    元，然後跟被告說，我們就約了時間，是被告約的，約了之
    後我們就寫了這張處方箋，他們沒有說金額要寫在處方簽上
    ，當時我們三人協議說被告負責把原告的臉做好，我實際上
    在寫協議之前跟原告大概說27萬元，原告要我估多一點，因
    為她還要買保養的食品，我說如果我做的超過那個金額，我
    會自己負責，我不會再跟被告拿錢，因此沒有把金額寫在處
    方箋上面，．．．」等語（見原審卷第 104頁反面），足認
    乙○○抗辯兩造業已成立和解等語為真。再查，證人李妤涵
    在原審結證稱：「．．．治療的方式是用雷射電燒要上麻醉
    膏，只是表皮稍微幫她去除蟹足腫，我幫他（按指甲○○）
    做完成做好而且她（按指甲○○，下同）都滿意，我從九十
    六年七月二日開始做到九十七年四、五月的時候為止，．．
    ．．我只負責把她凸出來的疤痕去除，做到最後一次她的臉
    都平了，也不需要做了，前後幫她做了壹年，一星期作三、
    四次，．．．我跟被告拿的27 萬元中有9萬元交給原告」、
    「她有跟我買調整型內衣，還有作眉毛，他沒有拿錢給我，
    我就從9萬元中扣除，我拿現金67000元給她」等語（見原審
    卷第104頁反面、105頁正面）。依前所述，兩造既已約定由
    李妤涵為甲○○處理肉芽疤痕問題至甲○○滿意為止，李妤
    涵亦已依約為甲○○去除臉上肉芽疤痕前後約達十月左右時
    間，並由乙○○支付去除臉上肉芽疤痕的費用合計27萬元，
    足認乙○○已依兩造間之和解契約履行。甲○○雖主張乙○
    ○並未在上開處方箋上簽名，兩造並未成立和解等語，惟揆
    諸前開說明，和解契約並無法定要式，亦以訂立書面為必要
    ，兩造既就本件損害賠償之方式成立合致，既如前述，自難
    以和解契約內僅有甲○○單方面簽名，即指為不生效力，甲
    ○○此部分主張，自不足採。
  (二)甲○○主張兩造間並未成立和解，本件李妤涵亦未做到讓其
    滿意，乙○○應賠償其所受損害等語，亦為乙○○否認。經
    查，兩造在和解書即處方箋上記載之和解內容為：「．．由
    美容師李妤涵小姐去除肉芽疤痕，恢復滿意為止，費用由乙
    ○○支付，．．．」，有上開處方箋為佐，足認兩造和解條
    件為由李妤涵為甲○○去除肉芽疤痕，恢復滿意為止，並由
    乙○○支付費用，甲○○若另尋第三人治療或處理所產生之
    費用或其他非和解契約所載之費用，乙○○則無支付之義務
    。再參以甲○○在原審自陳美容師李妤涵係伊自己找的，李
    妤涵先去找乙○○談，再回工作室載甲○○一起去找乙○○
    ，然後才到乙○○診所寫和解書等語（見原審卷第19頁），
    足認兩造和解條件係由甲○○主導並依其意思而簽訂，甲○
    ○自應受其內容之拘束，縱甲○○嗣後發現本件和解內容有
    不週延或對其不利之處，仍應受其拘束，而不得為與該和解
    契約相違之主張。準此，甲○○提起本件訴訟主張因李妤涵
    治療效果不好且做的時候很痛，伊於97年 7月10日以後就沒
    有再去了，因而找其他診所治療等語，核屬其自願放棄依兩
    造和解契約由李妤涵去除或處理肉芽疤痕之權利，至於其嗣
    後到第三人診所求診治療或處理所生之費用，亦不得請求乙
    ○○支付，是甲○○提起本件訴訟，主張乙○○應賠償其在
    其他診所治療之費用及精神慰撫金，自屬無據，不應准許。
四、綜上所述，兩造間就乙○○過失傷害行為所造成甲○○臉部
    肉芽疤痕之傷害，業已成立和解，約定由李妤涵為甲○○去
    除肉芽疤痕，由乙○○支付費用，乙○○已依約支付治療費
    27萬元予李妤涵，且依和解契約約定，乙○○並無支付其他
    治療費用或精神慰撫金之義務，均如前述。從而，甲○○主
    張乙○○應再支付其由第三人治療之費用及精神慰撫金，自
    屬無據，不應准許。原審未查，遽為判決乙○○應給付甲○
    ○187,498元本息，並依職權為假執行之宣告，尚有未洽。
    上訴人乙○○上訴論旨指摘原判決此部分不當，求予廢棄改
    判，為有理由，應由本院予以廢棄，駁回此部分上訴人甲○
    ○在第一審之訴。至其餘不應准許部分（即原審駁回甲○○
    請求乙○○給付27萬元部分），原審為上訴人甲○○敗訴判
    決，並駁回其假執行之聲請，核無不合。上訴人甲○○上訴
    論旨指摘原判決此部分不當，求予廢棄改判，為無理由，應
    予駁回。
五、本件事證已臻明確，兩造其餘攻擊防禦方法及舉證，經審核
    後認對判決結果不生影響，不予一一論列，併予明。
據上論結，本件上訴人乙○○之上訴為有理由，上訴人甲○○之
上訴為無理由，依民事訴訟法第450條、第449條第1項、第78條
，判決如主文。
中    華    民    國    99    年    5     月    5     日
                民事第六庭    審判長法  官  袁再興
                                    法  官  盧江陽
                                    法  官  陳賢慧
以上正本係照原本作成。
不得上訴。
                                    書記官  吳麗琴
中    華    民    國    99    年    5     月    5     日
                                                      Ｓ

司法院資訊處製作；財團法人民間司法改革基金會備份。
